【裁判字號】    87,易,1591
【裁判日期】    890531
【裁判案由】    侵占等
【裁判全文】
臺灣新竹地方法院刑事判決                        八十七年度易字第一五九一號
    公  訴  人  臺灣新竹地方法院檢察署檢察官
    被      告  庚○○
右列被告因侵占等案件，經檢察官提起公訴 (八十七年度偵字第四九八四號)，本院
判決如左︰
    主  文
庚○○意圖為自己不法之所有，而侵占對於業務上所持有之物，累犯，處有期徒刑捌
月。
    事  實
一、庚○○於民國八十二年間因犯偽造文書案件，經本院判處有期徒刑三月，於八十
    二年二月二十二日易科罰金執行完畢，復不知悔改，於八十六年一月一日與己○○、彭信銓、丁○○、戊○○訂立合作開發契約，契約約定由戊○○、丁○○提
    供其等所有之協宏砂石有限公司之營利事業登記證及場所，庚○○、己○○提供
    人力、財力，共同創造砂石合作開發事業，初期先由己○○出資新台幣（下同）
    二百五十萬元，匯入以該公司名義所開設之第一商業銀行竹北分行帳戶內以供週
    轉，己○○、丁○○、庚○○三人共同於同年一月七日、一月十日自該帳戶內各
    領出一百萬元，共計二百萬元，均交由庚○○以供支付公司開銷，係其業務上所
    持有之物，詎庚○○竟意圖為自己不法之所有，於八十六年一月下旬，除將其中
    之一百七十九萬五千八百元作為給付工人工資、購買機具等用途外，其餘二十萬
    四千二百元均侵占據為己用。
二、案經臺灣新竹地方法院檢察署檢察官偵查起訴。
    理  由
一、訊據被告庚○○坦認有與己○○、丁○○等人合作開發砂石事業，於右開時地領
    得公司款項二百萬元，惟否認有何侵占犯行，辯稱：所領得之上揭款項均供為公
    司事務之用，並未侵占供為己用等語。惟查右揭事實，除據己○○於檢察官偵查
    及本院訊問時指明外，被告所領出之二百萬元，經與己○○對帳後，僅支出一百
    七十九萬五千八百元，有對帳單一紙在卷足憑，其餘二十萬四千二百元之支出則
    未能提出任何單據，參以此筆金額不少，而公司經營收支本應有單據以供日後報
    稅或計算營盈，若有支出豈能無支出傳票或其他單據？況被告與己○○係於八十
    六年一月間即已對帳，距被告領出二百萬元給付上述款項之日期接近，斯時既僅
    能提出上述金額之支出，足見被告自始就二十萬四千二百元部分即無法證明係支
    付公司費用；另被告於對帳完後即逃逸不見蹤跡之事實，業據證人丙○○於本院
    八十八年五月二十四日訊問時結證在卷，顯見被告係畏罪情虛，益證被告確有侵
    占該筆款項之事實，此外復有合作開發協議書、匯款回條聯三紙、第一商業銀行
    竹北分行八十九年三月十七日一竹北字第一○○號函所附之上開公司帳戶資金往
    來明細可按，罪證明確，犯行堪以認定。
二、按被告係上開公司股東，其持有之二百萬元係公司所有供其支付公司開支之用，
    係屬其業務上持有之物。核被告所為，係犯刑法第三百三十六條第二項之業務侵
    占罪，查被告曾因偽造文書罪，經本院判處有期徒刑三月，於八十二年二月二十
    二日執行完畢，有卷附本院被告全國前案紀錄表可按，五年以內再犯有期徒刑以
    上刑之罪，為累犯，依法加重其刑。爰審酌被告犯罪之動機、犯罪之手段、損害
    之程度尚非重大及被告犯罪後之態度等一切情狀，量處如主文所示之刑。
三、公訴意旨另以：庚○○為協宏砂石股份有限公司之股東及實際經營者，竟意圖為
    自己不法之所有，遊說己○○出資入股，黃某不疑有詐，乃於八十六年一月三月
    間提撥二百五十萬元入公司帳戶，成為公司股東，詎庚○○隨以假藉購買砂石原
    料為由，領取該筆投資款中之二百萬元後，侵占入己，因認被告涉有刑法第三百
    三十九條第一項之詐欺罪嫌，及刑法第三百三十六條第二項之業務侵占罪嫌，且
    侵占之款項為二百萬元等語。惟按犯罪事實應依證據認定之，無證據不得推定其
    犯罪事實，刑事訴訟法第一百五十四條定有明文；經查：
（一）被告庚○○係自八十五年十二月十五日起，先向協宏砂石股份有限公司負責人
      丁○○租用上開砂石場地，自行經營洗砂、販賣砂石之工作，且於租得該場地
      後未簽立上開協議書前即陸續進砂石入該砂石場，直至八十六年一月一日始訂
      立上開合作開發協議書，當時庚○○已有二萬米之砂及約一百萬之洗砂機器等
      情，業據證人丁○○、其夫戊○○於本院八十八年五月二十四日、八十九年三
      月一日訊問時結證在卷；另證人甲○○於本院八十九年三月二十三日訊問時結
      證稱：在簽立本件合作契約前幾月，被告找伊挖魚池，挖出來之砂石均運至砂
      石場內，約有四、五千米，訂合作開發協議契約時，砂均在砂石場內等語。佐
      以，上述合作開發協議書第壹條明載：「．．．乙（即被告）、丙（即己○○
      ）雙方提供人力、財力，共創砂石開發事業」、特註欄載明：「乙方：契約成
      立後，現場機器、財物，均屬新公司所有」、「參方共同決議，若有新投資事
      業，出資一方除優先還本外，將多出獲利百分之十之利潤」等字樣，足認被告
      於訂立該協議書前，即已自行購買砂石及機器設備以供經營砂石業，且以該砂
      石及洗砂之機器設備供為出資，另契約既載明「新投資事業時」分配盈餘之方
      式即有不同，顯見訂約時公司內已有砂石等原投資事業，是被告並無虛設行號
      詐騙己○○之行為，亦無使用其他詐術誆騙己○○出資入股，自與刑法上之詐
      欺罪構成要件不符，合先敘明。
（二）證人乙○○於本院八十八年四月二十六日訊問時結證稱：八十五年十一月至八
      十六年一月間受僱於被告庚○○，係怪手司機，有領得工資等語。證人丙○○
      於本院八十八年五月二十四日訊問時結證稱：八十五年十一月中旬至八十六年
      一月二十日左右受僱庚○○，從事怪手司機，一月初被告有拿給我三十幾萬，
      另外被告亦有支付卡車司機運費、堆土機司機費用，且被告與己○○亦有持卷
      附對帳單相互對帳，當時己○○均無異議等語；證人甲○○於本院八十八年七
      月三十日訊問時亦證稱：被告有給付工資六、七十萬元及怪手費用，被告與己○○有對帳等語；證人丁○○證稱：被告領出的錢係用作買原料及公司費用支
      出等語，足認被告確有支出工人工資等費用。再本案被告於八十六年一月七日
      、同年一月十日分別領得一百萬元，而自該銀行帳戶領出該現金，須丁○○、
      己○○、庚○○三人共同蓋印提領，除據己○○自承有親自與被告至銀行提領
      該款項外，亦有上揭第一商業銀行竹北分行函所附之印鑑卡可憑，足證己○○
      同意將該資金交付被告使用。而被告與己○○有相互對帳，並製作對帳表之事
      實，除據上揭證人丙○○、甲○○證述明確外，己○○亦坦認對帳當時有在場
      ，參以己○○既同意被告領取上述公司資金且知悉被告上開對帳事宜後，竟遲
      至八十七年七月二十四日始提出本案訴訟，期間長達一年餘；顯見雙方確有因
      此事而對帳，且對帳時己○○尚無異議無疑。而上開對帳單中所支出之一百七
      十九萬五千八百元，依記載均係支出工資、購買機具等情事所用，並無供被告
      私人使用者，有對帳單及明細表可按。況依合作開發契約書特註欄內載明：「
      丙方：初期新台幣貳佰伍拾萬元整以內由丙方出資週轉」，並未明載庚○○於
      合作開發協議書簽立前，因購買砂石所積欠之債務不得以該資金清償之字樣；
      且被告既已於訂約前即因購買砂石及機器設備而負債，衡情亦無由其自行清償
      債務之理。綜上被告此部分之支出既係支付公司費用，即非被告所侵占據為己
      用甚明。而己○○所指該筆費用被告稱係用以購買西螺砂石等語，並提出被告
      所簽立之切結書一紙雖載明該二百萬元係用以購買西螺砂，然被告辯稱切結書
      係遭己○○脅迫下所簽立，且簽立後之翌日（即三月八日）即因傷而住院，有
      診斷書可按，是此切結書是否為被告自由意識所書，已足生疑，而己○○又未
      能提出其他事證以實其說，且此又與上開所認定之事實不符，自不得僅以該切
      結書即遽為不利於被告之認定。此外復查無其他積極證據足認被告有何詐欺或
      侵占此部分金錢之犯行，惟公訴意旨認詐欺部分與上揭論罪科刑之業務侵占犯
      行有牽連犯裁判上一罪之關係，業務侵占部分則係同一犯罪事實，爰均不另為
      無罪之諭知。
四、據上論斷，應依刑事訴訟法第二百九十九條第一項前段、刑法第三百三十六條第
    二項、第四十七條，罰金罰鍰提高標準條例第一條前段，判決如主文。
本案經檢察官黃仁宏到庭執行職務。
中      華      民     國    八十九    年      五      月    三十一    日
                                  臺灣新竹地方法院刑事第一庭
                                        法  官    滕  治  平
右正本證明與原本無異
如不服本判決，應於判決送達後十日內向本院提出上訴狀( 應附繕本 )，上訴於
臺灣高等法院。
                                        書記官    彭  玟  源
中      華      民      國    八十九    年      五      月    三十一    日
附錄：
刑法第三百三十六條第二項
對業務上所持有有之物，犯前條第一項之罪者，處六月以上五年以下有期徒刑，得併
科三千元以下罰金。


司法院資訊處製作；財團法人民間司法改革基金會備份。
